臺灣臺北地方法院交通事件裁定　　　　　　　　　　九十一年度交聲字第四九號
　　受處分人
　　即異議人　甲○○
右列受處分人因違反道路交通管理處罰條例案件，對於臺北市交通事件裁決所中華民
國九十一年三月二十日所為之處分（原處分案號：北市裁三字第裁二二—ＡＸＸ０一
一三一五號），聲明異議，本院裁定如左：
    主  文
原處分關於甲○○變換車道未注意安全距離部分撤銷。
甲○○汽車駕駛人，爭道行駛而在多車道不依規定駕車，處罰鍰新臺幣陸佰元，並記
違規點數壹點。
其餘異議駁回。
    理  由
一、按汽車駕駛人，爭道行駛而有在多車道不依規定駕車者，處新臺幣六百元以上一
    千八百元以下罰鍰，並記違規點數一點，又汽車駕駛人，駕駛汽車違反道路交通
    安全規則，因而肇事致人受傷者，吊扣其駕駛執照三個月至六個月，道路交通管
    理處罰條例第四十五條第四款、第六十三條第一項第一款、第六十一條第三項規
    定甚明。至所謂在多車道駕車之規定，依道路交通安全規則第九十七條第五款、
    九十八條第一項第六款規定，自包括在快慢車道間變換車道時，應讓直行車先行
    ，並注意安全距離之規定在內。
二、本件受處分人甲○○，駕駛車牌號碼九Ｑ—二０八號營業小客車，於民國九十年
    十二月二十二日晚間八時十五分，行經臺北市○○區○○路東向西內側車道時，
    其變換至慢車道之際疏未依道路交通安全規則規定注意安全距離，而與同向行駛
    於慢車道之鄒長敏所駕車牌號碼ＺＢＭ—三九九號輕型機車發生碰撞，鄒長敏因
    而人車倒地，受有左手肘疼痛、右手小臂挫傷之傷害，經臺北市政府警察局交通
    大隊員警陳政聖到場處理蒐證後，將案件攜回該大隊，再由同大隊員警徐正章分
    析後，以受處分人有道路交通管理處罰條例第五十八條第一款「不依規定保持前
    、後車距離」、第六十一條第三項「駕駛汽車違反道路交通安全規則，因而肇事
    致人受傷」之違規行為，於九十一年一月十八日逕行製單舉發，受處分人於應到
    案日期前提出申訴，經原處分機關委請舉發單位調查，仍以違規事實明確，依前
    開條文規定裁處受處分人罰鍰新臺幣六百元，並吊扣駕駛執照三個月，受處分人
    收受裁決後，於法定猶豫期間內具狀聲明異議。
三、訊據受處分人並不否認有在上開時地駕駛車牌號碼九Ｑ—二０八號營業小客車，
    於變換車道之際確有未注意安全距離之違規行為，並因而與鄒長敏所駕車牌號碼
    ＺＢＭ—三九九號輕型機車發生碰撞肇事，核與卷附道路交通事故調查報告表、
    臺北市政府警察局交通警察大隊交通事故分析研判表、臺北市政府警察局文山二
    分局交通分隊道路交通事故補充資料表、交通事故談話分析表等相符，此部分事
    實可資認定；受處分人雖不諱言上情，然否認有因而致鄒長敏受傷，辯稱：鄒長
    敏僅有受到驚嚇、但未受傷云云，並據提出和解書、鄒長敏無傷證明書為證。惟
    查：鄒長敏經本院多次傳喚雖未到庭，然鄒長敏於事故發生後，於前開道路交通
    事故補充資料表中陳述伊受有「左手肘疼痛、右手小臂挫傷」之傷害，並簽名蓋
    指印於後；證人即現場處理員警陳政聖於本院訊問中復證稱：機車騎士當時確實
    有受傷，我有聽到機車騎士在講，也確實有看到他的手有受傷，機車騎士雖然有
    受傷，但不是很嚴重，所以沒有建議他立即去就醫等語（見本院九十一年十一月
    二十日訊問筆錄），況本件肇事係汽車與機車撞擊，機車騎士因而人車倒地，機
    車駕駛人為此受有傷害，衡情與常理無違，訊之受處分人亦供稱：「（鄒長敏車
    子的何處碰到你？）他是前面的車輪碰到我的保險桿，他人就摔下來掉在機車旁
    邊。（鄒長敏騎機車摔下來，為何你能確定他沒有受傷？）我無法確定他有無受
    傷，但他沒有跟我提過受傷的事，我想他可能有一點擦傷。」等語（見本院九十
    一年十月二十二日訊問筆錄），受處分人徒以事後簽立之和解書、無傷證明書證
    明鄒長敏並未因而受傷，尚非可信。本件受處分人確有違反道路交通安全規則肇
    事，並因而致人受傷，可堪認定，至於受傷情節雖屬輕微，然仍無解於駕駛汽車
    違反道路交通安全規則，因而肇事致人受傷此一違規行為之成立。
四、原處分機關因而認受處分人違規事實明確，予以裁罰，固非無見，然查：本院認
    定受處分人有於變換車道之際未注意安全距離，已如前述，此種違規情形，乃兩
    車併行之際，一車換入他車原先行駛車道時所發生之違規，核實與道路交通管理
    處罰條例第五十八條第一款「不依規定保持前、後車距離」此一條文規範內容、
    範圍不盡相同，依前開說明，應較合於同條例第四十五條第三款「爭道行駛而有
    在多車道不依規定駕車者」之規定，原處分機關對此違規行為，竟適用同條例第
    五十八條第一款規定，自有未洽。此部分聲明異議意旨雖無可採，然原處分既有
    上開不當之部分，自應由本院將原處分此部分撤銷，另適用同條例第四十五條第
    三款規定，從輕裁處受處分人此部分違規行為如主文第二項所示。至受處分人駕
    駛汽車違反道路交通安全規則，因而肇事致人受傷之部分，原處分認事用法，並
    無違誤，受處分人執詞認原處分不當，並非可採，此部分異議應予駁回。
五、據上論斷，應依道路交通案件處理辦法第十九條、第二十條前段，裁定如主文。
中      華      民      國      九十一    年    十一    月    二十七    日
          臺灣臺北地方法院交通法庭
                                          法  官  張永宏
右正本證明與原本無異
如不服本裁定應於送達後五日內向本院提出抗告狀
                                          書記官  高永珍
中      華      民      國      九十一    年    十一    月    二十七    日
